【裁判字號】    97,訴,886
【裁判日期】    971222
【裁判案由】    搶奪
【裁判全文】
臺灣桃園地方法院刑事判決               97年度訴字第886號
公  訴  人  臺灣桃園地方法院檢察署檢察官
被      告  戊○○
上列被告因搶奪案件，經檢察官提起公訴（97年度偵字第12092
號），本院判決如下：
    主  文
戊○○意圖為自己不法之所有，而搶奪他人之動產，累犯，處有
期徒刑壹年；又意圖為自己不法之所有，而搶奪他人之動產，累
犯，處有期徒刑壹年。應執行有期徒刑壹年拾月。
    事  實
一、戊○○前因共同連續搶奪案件，經本院於民國94年4 月14日
    以94年度訴字第153 號判決判處有期徒刑1 年10月確定，於
    95 年9月4 月因縮短刑期滿執行完畢（構成累犯）。詎仍不
    知悔改，基於意圖為自己不法所有之犯意，分別為下列搶奪
    他人財物犯行：
  (一)96年5月30日上午7時許，戊○○騎乘車牌號碼不詳之深色重
    型機車，頭戴全罩式安全帽1 頂，行經桃園縣中壢市○○路
    與新興路口處時，見丙○○獨自一人右手提有白色長方形手
    提包1 只走行於路上，遂騎乘機車自丙○○後方接近，趁丙○○行走間不及防備之際，徒手使用不法腕力，搶奪丙○○
    之上開皮包（內有新台幣【下同】1,000 元之現金、國民身
    分證、健保卡、汽車駕照、機車行照各1 張、信用卡、金融
    卡各2張（起訴書漏載機車行照1張、信用卡、金融卡各2 張
    ）及行動電話1 支【廠牌Sony Ericsson 、型號K600i 、序
    號00000-00000-00000 】），得手後即騎乘前揭機車加速逃
    逸，上開皮包內之現金供日常生活花用，並將搶得之行動電
    話1 支予以典當，詳如二所述，其餘如手提包、證件等財物
    丟至於垃圾桶內。
  (二)96年7月中旬某日晚上9時許，渠再以相同方式行經桃園縣中
    壢市○○路後火車站健行地下道附近，見甲○○獨自一人左
    手提有手提袋1 只走行於路上，遂騎乘機車自甲○○後方接
    近，趁甲○○行走間不及防備之際，徒手使用不法腕力，搶
    奪甲○○之上開手提袋（內有便當1個及行動電話1支【廠牌
    Sony Ericsson、型號Z800i、序號00000-00000-00000】）
    ，得手後即騎乘前揭機車加速逃逸，並將便當隨手丟棄，另
    將上開搶得之行動電話1支予以典當，詳如二所述。
二、戊○○於96年6月8日下午5 時前某時許，將上開搶得之易利
    信K600i型行動電話1支，持向址設桃園縣中壢市○○路23巷
    5號不知情之丁○○所經營之「裕益當舖」典當得款1,000元
    。於同日下午5 時許，戊○○隨即前往上開當舖，贖回其典
    當之行動電話，並於同年月9日上午11 時許，在桃園縣平鎮
    市壢新醫院加護病房內，將該行動電話交付與不知情之張宏
    男。張宏男於同年月10日晚上7 時許，在桃園縣八德市○○
    街116號門口前，將上開買得之行動電話以3,000元之代價出
    售不知情之江清廉。江清廉見其胞兄江儐兆無行動電話可使
    用，即再以3,000元之代價出售之。戊○○復於96年7月16日
    ，另將上開搶得之易利信Z800i型行動電話1支，持向上開當
    舖典當得款1,000元。嗣經警方依據上開易利信K600i型行動
    電話之序號反求所搭配之門號使用人循線追查，並於97年4
    月10日持檢察官核發之拘票，在桃園縣中壢市○○路88號前
    將戊○○拘提到案。
三、案經桃園縣政府警察局中壢分局報告台灣桃園地方法院檢察
    署檢察官偵查起訴。
    理  由
壹、證據能力部分：
一、被告於96年7月26日、97年4月10日警詢筆錄與97年5月30 日
    偵訊筆錄之證據能力：
  (一)按刑事訴訟法第156條第1項明定：被告自白，非出於強暴、
    脅迫、利誘、詐欺、疲勞訊問、違法羈押或其他不正之方法
    ，且與事實相符者，得為證據。將被告因遭受身體上強制（
    包括：強暴、疲勞訊問及其他施以生理上壓迫之不正方法）
    或精神上強制（包括：脅迫、利誘、詐欺及其他施以心理上
    壓迫之不正方法）所為非任意性之自白，以及在違法羈押中
    所為之自白，同列為以不正方法取得之供述證據，不問其自
    白是否與事實相符，一概排除其證據能力。良以非任意性之
    自白，係在被告遭受身體上強制或精神上強制之情況下所取
    得，並非出於其自由意思之發動，在其心意自主之情況下所
    為之陳述，非真實之可能性大為提高，若允許採為證據，不
    僅嚴重侵犯人權，也容易造成司法誤判，因此否定其證據能
    力（最高法院94年度台上字第2997號判決意旨參照）。
  (二)被告於準備程序時抗辯：我在檢察官自白時，是因為我當時
    人很不舒服，所以依照警詢筆錄所述。但我在警察局時是因
    為當時想要出去，就隨便警察怎麼製作筆錄云云。證人即負
    責製作警詢筆錄之員警乙○○於本院審理時具結證稱：「(
    （檢察官問：你已經先知道兩位被害人被搶的大概情形，你
    有在做被告警詢筆錄之前，先告訴被告被害人被搶的情形嗎
    ？）沒有。」、「（檢察官問：做警詢筆錄的時候，有沒有
    跟被告說『你趕快承認，檢察官的拘票還沒有來，我就可以
    先放你走』，有這種話嗎？）不可能，我們當初把他從普仁
    派出所帶回來，他還是不承認，我就跟他說我們有證據，因
    為行搶的機車也是他的，同夥也指認他，我們去查當舖的紀
    錄，東西也是他拿去當的，後來他也說是他做的，他簽一份
    自白書，我就跟他說時間、地點寫好，他才一一寫好，帶我
    們去拍照，我就跟他說自白書都是今年的部分，我跟他說去
    年還有，手機是他拿去當的，張宏男也說是他買的，你如何
    解釋，他才承認。」等語 (見本院訴字卷第68、69 頁)，經
    本院於97年8月14 日勘驗被告警詢錄音帶及偵訊光碟，勘驗
    結果：警員詢問時，係採一問一答之方式，語氣平和，且錄
    音並無中斷，並告知犯罪嫌疑人法定3 項權利等程序規定之
    情形，被告對於詢問員警之問題皆能切題回答，並自行陳述
    搶奪之經過及搶得財物之流向，而被告於接受檢察官偵訊時
    ，亦就檢察官訊問之問題一一陳述，且未提出任何身體不適
    之症狀等情（見本院審訴字卷第54至86頁），顯見被告於受
    訊問時之身體狀況並無任何異常。按警員查獲犯罪嫌疑人後
    ，為求能深入瞭解案情、避免遺漏，於製作警詢筆錄前，先
    與犯罪嫌疑人討論案情或擬好問題，若未對犯罪嫌疑人實施
    強暴、脅迫、詐欺、疲勞等不正詢問行為，自難謂警方於製
    作警詢筆錄前先與犯罪嫌疑人討論案情或擬好問題之行為，
    係屬違法，且倘若被告於製作警詢筆錄時有何遭員警利誘或
    其他不當方式詢問之情形，竟於檢察官偵訊時，始終均未向
    檢察官提及，延宕迨至本院準備程序及審理時方改陳上情，
    毋寧怪哉？顯為臨訟卸責之詞，自難採信。雖警詢及偵訊筆
    錄之記載均非逐字記載，而係經過詢問、紀錄人整理後之內
    容，惟核無明顯錯誤或不符之情形，被告辯稱其前揭陳述，
    非出於任意性，委無足取。
二、被告以外之人審判外陳述筆錄
    按被告以外之人於審判外之言詞或書面陳述，除法律有規定
    者外，不得作為證據。被告以外之人於審判外之陳述，雖不
    符前4條（指刑事訴訟法第159條之1至第159條之4 ）之規定
    ，而經當事人於審判程序同意作為證據，法院審酌該言詞陳
    述或書面陳述作成時之情況，認為適當者，亦得為證據。刑
    事訴訟法第159條第1項、第159條之5第1 項，分別定有明文
    。查被告與檢察官於審判程序中，對於被告以外之人於審判
    外之書面陳述筆錄之證據能力，均不爭執證據能力，其等警
    詢、偵查筆錄係證明犯罪事實存否所必要之證據，而足見審
    判外筆錄及文書具相當之可信性，依前述「同意性」之傳聞
    法則例外規定，被告以外之人於審判外之陳述均具證據能力
    。
三、至本案認定事實所用之卷內其餘卷證資料（包括文書證據如
    贓物認領保管單1份、「裕益當舖」收當物品登記簿2張、收
    當物品資料-詳細畫面2張、序號00000-00000-00000 之雙向
    通聯紀錄1份、蒐證照片4張、臺灣桃園地方法院檢察署公務
    電話紀錄單1份、當票1張【見偵卷第20、36、37、60、66至
    74、77至79、96頁】），並無證據證明係公務員違背法定程
    式所取得，被告於審理時均不爭執，復未於言詞辯論終結前
    表示異議，且卷內之文書證據亦無刑事訴訟法第159條之4之
    顯有不可信之情況與不得作為證據之情形，則依刑事訴訟法
    第159條之5之規定，本案認定事實所引用之所有文書證據，
    均有證據能力。
貳、認定犯罪事實所憑證據及理由：
一、訊據被告戊○○矢口否認有何搶奪之犯行，先於本院行準備
    程序時辯稱：5月30 日那個搶案，我是撿到的，我是有拿到
    當舖去當，當時我在壢新醫院加護病房住院昏迷時，張宏男
    把該行動電話我拿走，並給我1,000元買日用品，7月中旬我
    也沒有搶人家的東西云云。復於本院審理時辯稱：我沒有接
    觸過本案2支被搶的手機，2支手機都不是我賣的，2 件搶奪
    之時間、地點、對象、搶得之財物都是警察跟我說的云云。
    經查：
  (一)被害人丙○○、甲○○分別於上揭時地，遭他人騎機車從背
    後徒手搶奪財物之情，業據證人即被害人丙○○於警詢、偵
    查時均證述：96年5月30日早上7時許，我當時在路上要過馬
    路，歹徒騎機車過去之後，我手提包就不見了，我當場傻住
    了，包包有手機、證件等，歹徒由龍岡路右轉新興路往火車
    站方向逃逸等語（見偵卷第15、16、85、86頁）、證人即被
    害人甲○○於警詢、偵查時均證述：當時我走路要回家，行
    經健行路後火車站健行地下道前，突然有1名男子騎乘機車
    ，從我背後徒手搶走我拿在左手上手提袋，得手後立即騎車
    往台1線縱貫路方面逃逸等語歷歷（見偵卷第25、86頁），
    且證人張宏男於警詢時及江清廉、江濱兆於警詢、偵查時就
    渠等獲有上開易利信K600i型行動電話1支之經過陳述明確（
    見偵卷第38至51、87頁），復觀諸序號00000-00000-00000
    （最後1碼跳號為【0】）之雙向通聯紀錄，顯示均有證人張
    宏男、江濱兆插卡使用之事實（見偵卷第66至74、79頁），
    並有被害人丙○○之贓物認領保管單1份附卷可稽（見偵卷
    第20頁），足認上開行動電話2支確實遭人搶奪，該易利信
    K600i型行動電話1支係經被告之手流入張宏男，而輾轉流入
    江清廉、江濱兆使用乙節，堪可認定。
  (二)被告雖以前詞置辯，惟證人即「裕益當舖」負責人丁○○於
    警詢、偵查就被告持上開手機典當乙情證述甚詳（見偵卷第
    34、35、86頁），其復於本院審理時具結證稱：「（你在收
    當的時候，你會請典當的人拿出身分證，然後你會核對身分
    證上的照片跟本人是否一致，來去確認典當的人的身分嗎？
    ）是。」、「（檢察官問：本案有兩支手機，1支是K600i
    ，1支是Z800i，為什麼你可以確定這兩支之手機是被告拿去
    典當的？）一定要本人當，我才接受。」、「（檢察官問：
    你是事後看到當舖收當物品登記簿上面登記的被告的名字來
    確認的，還是你對被告的面貌有印象？）我有印象，客人來
    當的時候，我們要對身分證，要是本人我們才會接受，然後
    當票寫完之後，還要請他蓋手印。」、「（檢察官問：你剛
    剛說你對被告的面貌有印象，被告除了當過這兩支手機外，
    還有當過其他東西嗎？）筆記型電腦，還有手機，不只這兩
    支。」、「（審判長問：你的記憶力很好？）對，職業的關
    係。」、「（審判長問：你對人的面貌的記憶，是否如同你
    對點當物品的記憶？）因為他來當過不止一次，所以我一看
    就知道是戊○○。」等語（見本院訴字卷第44至46頁），衡
    情，證人丁○○為生意人，與被告僅係生意往來之關係，素
    無嫌隙，焉須為誣陷被告之證詞，且被告不止一次至其所經
    營之當舖典當，是對被告之記憶應頗為清晰，其之證言應具
    極高之可信度，此外，復有當舖收當物品登記簿2張及當票1
    張附卷可佐（見偵卷第36、37、96頁）。另參以證人張宏男
    所述，益徵被告確實有持上開行動電話2 支至丁○○經營之
    當舖典當，其後，又贖回該易利信K600i 型行動電話等情，
    信而有徵，否則，上開證人張宏男豈會從被告取得該易利信
    K600i型行動電話？從而，被告辯稱：丁○○會不會記錯，
    那一天是別人去當，但是記到我這裡來云云，係為圖卸責而
    構飾之虛詞，委無足採。
  (二)另證人即查獲本案員警李乙○○到庭具結證稱：「（你是何
    時才知道Z800i這支手機何人使用的？）張宏男帶我去被告
    住處找他的時候，我們用查贓系統查詢，就認為被告典當這
    麼多次很不正常，然後我們要去當舖核對資料有無錯誤，才
    發現有另外一件，我就請當舖把資料印給我，我說我們要去
    查來源？」、「（檢察官問：你是如何帶被告去犯罪現場拍
    照的？）當初我們帶他回來的時候，他一概不承認，後來跟
    他溝通之後，他陸續才說，他才有先寫自白書，我手上還有
    兩件，我就問他張宏男是否認識，然後我說張宏男說手機是
    跟他買的，他才說對，然後他說那件是在哪裡，就帶我們過
    去。」、「（檢察官問：被告就本案兩件搶奪的地點，帶同
    警方去現場拍照，是他先跟警方說一個大概的地點，你們再
    開車帶他去附近繞，還是你已經先查閱過被害人的報案紀錄
    後，再到被告去現場做確認動作而已？）我說第一件是在後
    站我知道，但是第二件不清楚地點，我就跟他說帶我們去照
    ，地點不能差不多，你有搶，就有印象，然後他帶我們去，
    就找到那附近，後來我們有問小妹妹【即甲○○】，小妹妹
    說其實地點還有差一點距離，不過也是在那附近。」、「（
    審判長問：詢問過程中，有沒有跟他說被害人都怎麼說了？
    ）沒有。」、「（審判長問：有關第二件被害人的性別、年
    紀大小、遭搶時是行走還是騎車的，被搶的宵夜是麵還是便
    當，這些問題你都是以選擇的方式讓戊○○自己去選擇，還
    是你有先跟他說是哪一個答案，再給他選擇？）我問他搶的
    是誰，是男的女的，老的、年輕的，騎車還是走路，我說要
    講老實講，不要亂掰，我說你有做過，你自己有印象。」、
    「（審判長問：可是戊○○剛剛說有關去行搶現場指認跟拍
    照，根本就是你們帶他過去的，然後就指定這個地點跟他說
    是這裡，然後要他指認這個地方讓你們拍照，你如何解釋？
    ）如果我們知道地點的話，小妹妹正式來做筆錄之前，我們
    連小妹妹真正被搶的地址我們都不曉得，所以後來第二件的
    地點才跟小妹妹說的有差距。」等語甚詳（見本院訴字卷第
    62、65、66、70、71頁），復有蒐證照片4 張附卷可稽（見
    偵卷第77、78頁）；抑且，員警乙○○於製作筆錄前，雖已
    事先製作被害人筆錄或從被害人通話中瞭解大概情節，惟於
    製作被告筆錄過程中，僅部分問題提供選項讓被告選擇，其
    他問題，仍由被告自行陳述，並未有被告所述：警方叫我怎
    麼做，我就怎麼做之情，有前揭勘驗筆錄可資佐證。故細究
    被告於警詢、偵查時，對於搶奪之時間、地點、對象、搶得
    物品之內容、得手財物之處理及流向等細節皆清楚地交代，
    核與證人丙○○、甲○○證述內容互核大致相符，更足證明
    被告有為本案搶奪之犯行。準此，被告於警詢、偵查中自白
    之情節，確屬實情，其於本院審理時翻異其詞，所為辯解顯
    為虛妄，不足採信。
  (三)綜上所述，本案事證明確，被告犯行洵堪認定，應依法論科
二、核被告就事實欄一、(一)(二)所為，係犯刑法第325條第1項搶奪
    罪。被告所犯上開2 罪，犯意個別、行為互殊，應予分論併
    罰。又被告有如事實欄所載之犯罪及科刑執行情形，有臺灣
    高等法院被告前案紀錄表1份在卷足憑，其於5年內故意再犯
    本案有期徒刑以上之2 罪，皆為累犯，均應依法加重其刑。
    爰審酌被告正值青壯，不思正途賺取財物，且未從於前搶奪
    犯行所受刑罰制裁獲以威嚇之效，屢次再犯本案，對於社會
    治安造成嚴重危害，惡性非輕，並於本院審理中飾詞狡辯，
    圖脫免卸責，態度非佳，兼衡其犯罪動機、目的、手段、所
    生危害等一切情狀，分別量處如主文所示之刑，並定其應執
    行之刑，以儆效尤。
據上論斷，應依刑事訴訟法第299條第1項，刑法第325條第1項、
第47條第1項、第51條第5款，判決如主文。
本案經檢察官黃珮如到庭執行職務。
中    華    民    國    97    年    12    月    22    日
            刑事第十一庭      審判長法  官  蔡榮澤
                                    法  官  紀凱峰
                                    法  官  汪曉君
上正本證明與原本無異。
如不服本判決應於收受判決後10日內向本院提出上訴書狀，並應
敘述具體理由。其未敘述上訴理由者，應於上訴期間屆滿後20日
內向本院補提理由書 (均須按他造當事人之人數附繕本)「切勿
逕送上級法院」。
                                    書記官  林怡君
中    華    民    國    97    年    12    月    31    日
附錄本案論罪科刑法條全文：
中華民國刑法第325條
意圖為自己或第三人不法之所有，而搶奪他人之動產者，處 6 月
以上 5 年以下有期徒刑。
因而致人於死者，處無期徒刑或 7 年以上有期徒刑，致重傷者，
處 3 年以上 10 年以下有期徒刑。
第 1 項之未遂犯罰之。


司法院資訊處製作；財團法人民間司法改革基金會備份。
